【裁判字號】    97,交上易,60
【裁判日期】    970411
【裁判案由】    過失傷害
【裁判全文】
臺灣高等法院刑事判決                97年度交上易字第60號
上  訴  人  臺灣板橋地方法院檢察署檢察官
被      告  甲○○
上列上訴人因被告業務過失傷害等案件，不服臺灣板橋地方法院
96年度交易字第395號，中華民國96年12月31日第一審判決（起
訴案號：臺灣板橋地方法院檢察署96年度偵字第16559號），提
起上訴，本院判決如下：
    主  文
原判決撤銷。
甲○○從事業務之人，因業務上之過失傷害人，處有期徒刑伍月
，如易科罰金，以新臺幣壹仟元折算壹日，減為有期徒刑貳月又
拾伍日，如易科罰金，以新臺幣壹仟元折算壹日。
    事  實
一、甲○○係職業小客車駕駛人，平日以駕駛其所有之車牌號碼
    681-LH號營業小客車載送乘客為業，為從事駕駛業務之人。
    甲○○於民國96年1月25日下午4時30分許，駕駛上開營業小
    客車沿國道一號高速公路由北往南方向行駛，行經南向車道
    32公里處時，本應注意車輛行駛時，駕駛人應注意車前狀況
    ，並隨時採取必要之安全措施。而依當時客觀環境，天候晴
    ，光線為日間自然光線，路面乾燥無缺陷，道路無障礙物，
    且視距良好，依其智識、能力亦無不能注意之情事，竟疏於
    注意車前狀況，其駕駛上開營業小客車，因前方有交通事故
    ，同向前方由乙○○所駕駛之車號DZ-0041號小客車減速，
    甲○○煞車不及而追撞DZ-0041號自用小客車之車尾，致車
    內之乙○○因衝撞力道過猛而受有頸部扭挫傷併肌膜炎、四
    肢肌肉多處扭傷、創傷後症候群、右側耳鳴併聽力障礙、封
    閉性頭部外傷、左薦椎線性骨折、右遠端橈尺關節半脫位、
    腰椎及尾椎挫傷等傷害。甲○○於肇事後，即留在事故現場
    ，並於其犯罪未經有偵查犯罪職權之公務員發覺前，主動向
    前往現場處理之警員自首坦承肇事而接受裁判。
二、案經乙○○訴由臺灣板橋地方法院檢察署檢察官偵查起訴。
    理  由
一、上揭事實，業據被告甲○○於原審及本院審理時坦白承認，
    核與告訴人乙○○於檢察官訊問時所指訴之情節相符，並有
    道路交通事故現場圖、道路交通事故調查報告表(一)、(二)各1
    份、道路交通事故談話紀錄表2紙、國道公路警察局道路交
    通事故當事人登記聯單1紙等在卷可稽。而告訴人確因本件
    車禍事故，受有如事實欄一所載之傷害，此亦有告訴人所提
    出之馬偕紀念醫院診斷證明書2紙、長庚紀念醫院診斷證明
    書5紙、安倫診所診斷證明書1紙附於偵查卷可按，足認被告
    上開自白，核與事實相符。按車輛行駛時，駕駛人應注意車
    前狀況，並隨時採取必要之安全措施，道路交通安全規則第
    94條第3項定有明文。被告駕駛營業小客車行經本件事故發
    生地點，依上開規定本負有注意之義務，而依當時客觀環境
    ，天候晴，光線為日間自然光線，路面乾燥無缺陷，道路無
    障礙物，且視距良好，依其智識、能力亦無不能注意之情事
    ，竟疏於注意，避煞不及而撞上前方減速之被害人車輛，為
    有過失。又被告因前述過失行為，致其所駕駛上開營業小客
    車車頭部位追撞同向前方由告訴人所駕駛自用小客車之車尾
    ，告訴人因衝撞力道過猛而受有前述傷害，被告之過失行為
    與告訴人之受傷結果間，有相當因果關係。被告於本院審理
    時辯稱：告訴人的傷沒有那麼重云云。惟查，被害人所受之
    傷多為內傷，非經詳細檢查不易發現，且受傷程度僅為法院
    量刑輕重之參考，與是否構成過失傷害罪無涉。綜上所述，
    本件事證明確，被告業務過失傷害犯行，堪以認定，應依法
    論科。
二、核被告所為，係犯刑法第284條第2項前段之業務過失傷害罪
    。被告肇事後，即留在事故現場，並於其犯罪未經有偵查犯
    罪職權之公務員發覺前，主動向前往現場處理之警員自首坦
    承肇事而接受裁判，此有道路交通事故談話紀錄表2紙附卷
    可按，得依刑法第62條前段之規定減輕其刑。又被告行為後
    ，中華民國96年罪犯減刑條例業於96年7月4日公布施行，被
    告所為合於減刑條例第2條第1項第3款之規定，應減其宣告
    刑二分之一。
三、原審因而予以論罪科刑，固非無見。惟查，告訴人乙○○受
    有左薦椎線性骨折、右遠端橈尺關節半脫位、腰椎及尾椎挫
    傷等傷害，原審未能明白認定，自有未洽。檢察官上訴，核
    有理由，應由本院將原判決撤銷改判。爰審酌被告之過失程
    度、告訴人因被告之過失行為所受之傷害程度、被告迄仍未
    能與告訴人達成和解，及被告犯後坦承犯行，亦表示有意願
    與告訴人和解，僅因金額過高無法負擔，其態度尚稱良好等
    一切情狀，量處有期徒刑伍月，並諭知易科罰金之折算標準
    以新臺幣壹仟元折算壹日，減為有期徒刑貳月又拾伍日，並
    諭知易科罰金之折算標準以新臺幣壹仟元折算壹日。
據上論斷，應依刑事訴訟法第369條第1項前段、第364條、第299
條第1項前段，刑法第284條第2項前段、第62條前段、第41條第1
項前段，中華民國九十六年罪犯減刑條例第2條第1項第3款、第7
條、第9條，刑法施行法第1條之1第1項、第2項前段，判決如主
文。
本案經檢察官蔡薰慧到庭執行職務。
中    華    民    國    97    年     4    月    11    日
                  刑事第十二庭  審判長法  官  蔡永昌
                                      法  官  蘇素娥
                                      法  官  陳榮和
以上正本證明與原本無異。
不得上訴。
                                      書記官  林吟玲
中    華    民    國    97    年     4    月    11    日
附錄：本案論罪科刑法條全文
刑法第284條第2項
從事業務之人，因業務上之過失傷害人者，處一年以下有期徒刑
、拘役或一千元以下罰金，致重傷者，處三年以下有期徒刑、拘
役或二千元以下罰金。


司法院資訊處製作；財團法人民間司法改革基金會備份。
